【裁判字號】    98,審易,45
【裁判日期】    980527
【裁判案由】    背信
【裁判全文】
臺灣新竹地方法院刑事判決              98年度審易字第45號
公  訴  人  臺灣臺中地方法院檢察署檢察官
被      告  乙○○
上列被告因背信案件，經檢察官提起公訴（臺灣臺中地方法院檢
察署96年度偵字第18350 號），被告於本院準備程序中，就被訴
事實為有罪之陳述，經告知被告簡式審判程序之旨，並聽取檢察
官、被告之意見後，由本院合議庭裁定由受命法官進行簡式審判
程序，本院判決如下：
    主    文
乙○○連續犯背信罪，處有期徒刑壹年陸月；減為有期徒刑玖月
。
    犯罪事實
一、乙○○原係寶華國際租賃股份有限公司（公司名稱已變更為
    「歐聯國際租賃股份有限公司」，下簡稱寶華公司）之員工
    ，而寶華公司係以經營機器設備租賃、各類商品買賣及分期
    付款為業務內容，並與日盛國際商業銀行股份有限公司（下
    簡稱日盛銀行）策略聯盟，即由寶華公司協助日盛銀行推展
    汽車貸款業務，惟相關貸款案件發生逾期時，寶華公司需負
    買回該債權之責。乙○○於任職寶華公司期間，係擔任推展
    汽車分期付款買賣及汽車貸款之業務，對於債務人之徵信，
    負有實地查訪以了解營業狀況及債信紀錄之責任。惟乙○○
    基於意圖損害本人利益之背信概括犯意，連續違背職務為下
    列行為，致生損害於寶華公司之財產及利益：
  (一)乙○○明知其於民國95年3 月間，所負責承辦之林萬福（所
    涉詐欺案件，現由臺灣臺中地方法院以97年度易字第1380號
    審理中）向廣瑀實業有限公司（下簡稱廣瑀公司）購買HINO
    牌、25T密封壓縮式垃圾車1輛之申貸案件中，未確實就債務
    人林萬福與期翔有限公司（下簡稱期翔公司）之關係、保證
    人陳平有及期翔公司之負責人江錦雄之資力等事項進行徵信
    ，即輕率送件，致寶華公司因輕信乙○○所取得之書面資料
    ，而於95年3月23日，匯款新臺幣（下同）450萬元至廣瑀公
    司之彰化銀行帳戶（帳號：00000000000000號）。
  (二)乙○○另於95年4 月間，負責承辦趙瑞豐（所涉詐欺案件，
    另經臺灣臺中地方法院於98年2 月20日以97年度易字第2692
    號判決判處有期徒刑6月在案）向廣瑀公司購買HINO牌、25T
    密封壓縮式垃圾車1 輛之申貸案件中，因債務人趙瑞豐即為
    鑫泰樂公司（下簡稱鑫泰樂公司）之負責人，詎乙○○不僅
    未向債務人是否確實為趙瑞豐進行徵信，且形式上，亦未要
    求債務人另提出其他保證人，即予送件。寶華公司因此輕信
    乙○○提供之訊息，而於95年4月10日，匯款450萬元至廣瑀
    公司之合作金庫銀行東臺中分行帳戶（帳號：000000000000
    0號）。
  (三)乙○○於95年4 月間，負責承辦郭志明（所涉詐欺案件，另
    經臺灣臺中地方法院於96年8 月21日以96年度易字第3980號
    判決判處有期徒刑6 月在案）向瞬同實業有限公司（下簡稱
    瞬同公司，其負責人林皇志所涉詐欺案件，經臺灣臺中地方
    法院於96年8月3日以96年易字3038號判決判處有期徒刑5 月
    及4月確定）購買HINO牌密封式垃圾車1輛之申貸案件中，明
    知債務人郭志明即保證人宸朋國際實業有限公司（下簡稱宸
    朋公司）之負責人，而該公司之資本額僅100 萬元，竟未要
    求郭志明另提供保證人，且未確實進行徵信，即率予送件，
    致寶華公司因誤信乙○○所提出之訊息，而於95年4 月18日
    ，匯款430 萬元至瞬同公司之華泰銀行臺中分行帳戶（帳號
    ：0000000000000號）。
    惟上開3 件貸款案中，乙○○均未確實使債務人等所購入之
    垃圾車完成動產抵押之設定登記，債務人等所交付之支票，
    亦均跳票，分文未償。嗣因林皇志因擔任瞬同公司之負責人
    ，於另案偵查中自承：未曾經營該公司等情。寶華公司始循
    線查悉乙○○上開背信犯行。
二、案經寶華公司訴由臺灣臺北地方法院檢察署呈請臺灣高等法
    院檢察署檢察長函轉臺灣臺中地方法院檢察署偵查後提起公
    訴，經臺灣臺中地方法院移送本院審理。
    理    由
一、程序部分：
    按除被告所犯為死刑、無期徒刑、最輕本刑為3 年以上有期
    徒刑之罪或高等法院管轄第一審案件者外，於前條第1 項程
    序進行中，被告先就被訴事實為有罪之陳述時，審判長得告
    知被告簡式審判程序之旨，並聽取當事人、代理人、辯護人
    及輔佐人之意見後，裁定進行簡式審判程序，刑事訴訟法第
    273 條之1第1項定有明文。本件被告乙○○所犯係死刑、無
    期徒刑、最輕本刑為3 年以上有期徒刑以外之罪，其於準備
    程序中就被訴事實為有罪之陳述，經告知簡式審判程序之旨
    ，並聽取公訴人及被告乙○○之意見後，本院認為適宜進行
    簡式審判程序，合先敘明。
二、認定被告乙○○犯行所憑之各項證據：
    訊據被告乙○○對於上開犯行，於本院準備、簡式審判程序
    時均坦承不諱，其稱：伊自93、94年間起在寶華公司擔任招
    攬車輛貸款業務，期間約有1、2年。其核貸過程係先去客戶
    處瞭解客戶個人及實際運作狀況，如果是老客戶就不需要實
    際瞭解，然後拿客戶之基本資料，送銀行聯徵中心查詢客戶
    信用紀錄，如果沒問題就送案子讓公司批示。而伊當時承辦
    證人林萬福向廣瑀公司貸款之業務時，有去廣瑀公司那邊做
    聊天、拜訪的動作，並沒有作查訪的動作，而係透過當地的
    經理去看，至於期翔公司伊去看時有在營運；而承辦證人趙
    瑞豐向廣瑀公司貸款之業務時，因本件只有物保，所以沒有
    去實際瞭解廣瑀公司，僅去查訪鑫泰樂公司時是有一些公司
    的規模；而承辦證人郭志明向瞬同公司貸款之業務時，因本
    件只有物保，所以沒有去實際瞭解瞬同公司之營運狀況，伊
    承認因為個人之輕率，沒有對供應商實際瞭解，導致寶華公
    司分別於95年3月23日、95年4月10日各匯款450萬元、450萬
    元至廣瑀公司所有帳戶內及於95年4月18日匯款430萬元至瞬
    同公司之帳戶內等語（見本院卷第40、45、46頁）。復據：
（一）告訴人即被害人寶華公司代理人甲○○於迭於警詢、偵查
      中及本院簡式審判程序時所為指述稱略以：本案被告乙○
      ○所提出之書面資料只有廣瑀公司、鑫泰樂公司、瞬同公
      司之設立資料，但實際這3 家公司的營運狀況從書面資料
      無法看出，因核貸金額450、430萬元算是正常，公司基本
      上是信任業務員的意見，所以業務員表示可以正常核貸，
      公司就准，因被告乙○○曾在同業待過，公司就視為有經
      驗的業務人員，基本上業務員需要在核貸前要去核貸公司
      瞭解，他們事後才知道被告乙○○僅用電話聯絡，但這樣
      核貸過程是有問題的，因為沒有對客戶作詳細瞭解，如果
      他們知道被告乙○○僅用電話聯絡，就不會核貸等語（見
      臺灣臺北地方法院檢察署95年度他字第9857號偵查卷第61
      至66頁，96年度偵字第7910號偵查卷第5、6、14至16頁，
      臺灣臺中地方法院檢察署96年度偵字第18350 號偵查卷第
      第13、27、29、34、35、61、62、120、121頁，本院卷第
      40頁）。
（二）證人即另案被告趙瑞豐於偵查中所為證述稱略以：他沒有
      跟日盛銀行借過錢，汽車貸款申請書上之簽名、蓋章，不
      是他的筆跡、印章，至於鑫泰樂公司之負責人是他當人頭
      等語（見上開偵字第18350 號偵查卷第39至41、120、121
      頁），並有臺灣臺中地方法院97年度易字第2692號判決查
      詢資料1份附卷可稽（見本院卷附）。
（三）證人即另案被告郭志明於另案偵訊、準備程序、簡式審判
      所為供述稱略以：他之前是宸朋公司之負責人，但是係由
      他提供個人身分資料、印章給1 名綽號叫「小柯」的人當
      人頭，「小柯」並帶他到銀行貸款，每次貸款成功代價是
      5至15萬元，於95年4月13日，他有跟日盛銀行人員對保過
      ，當時他填寫相關資料後就回去了，並不清楚是不是購車
      ，也不聽過「林皇志」這個人等語（見上開偵字第18350
      號偵查卷第63至74頁），並有臺灣臺中地方法院96年度易
      字第3980號判決查詢資料1份附卷可稽（見本院卷附）。
（四）證人即另案被告林皇志於另案偵訊所為供述稱略以：他有
      到華泰銀行開戶過，華泰銀行開戶基本資料上之字跡是他
      寫的，因為當時他向錢莊借款時，對方要他開戶，因此借
      得5 萬元，但他並沒有開設瞬同公司，也不曾在該公司任
      職，不知道對方為何要他在開戶資料寫上瞬同公司等語（
      見上開偵字第18350號偵查卷第78、79、83、87、88頁）
      。
（五）日盛銀行與告訴人寶華公司策略聯盟專案合約書1 份：證
      明告訴人寶華公司與日盛銀行成立策略聯盟，即由告訴人
      寶華公司協助日盛銀行推展汽車貸款業務，惟相關貸款案
      件發生逾期時，告訴人寶華公司需負買回該債權之責（見
      上開他字第9857號偵查卷第6至11頁）。
（六）被告乙○○於95年6月25日所書立之缺失檢討1份：證明被
      告乙○○對於其核貸期翔、鑫泰樂及宸朋等3 家公司業務
      時顯有疏失等情（見上開偵字第7910號偵查卷第17頁）。
（七）期翔公司之基本資料查詢列表、廣瑀公司之基本資料查詢
      列表及合作金庫商業銀行帳戶交易明細表、證人林萬福與
      廣瑀公司之訂購合約書、證人林萬福之日盛銀行暨寶華租
      賃汽車貸款申請書、日盛銀行暨寶華租賃汽車貸款授信審
      核表、車輛分期申請批覆書、貸款約定書、撥款委託書、
      日盛銀行匯款條、保證人陳平有所簽發支票（發票日95年
      5月6日，金額為28萬4000元支票，付款人華南商業銀行）
      及其退票理由單、日盛銀行與告訴人寶華公司之債權買賣
      契約書（以上均影本）等文件：證明被告乙○○曾代理告
      訴人寶華公司負責期翔公司與廣瑀公司間之貸款金額450
      萬元業務等情（見上開他字第9857號偵查卷13、17至26頁
      ，偵字第18350號偵查卷第117、118頁）。
（八）鑫泰樂公司之基本資料查詢列表、證人趙瑞豐之連帶保證
      人資料、日盛銀行暨寶華租賃汽車貸款申請書、日盛銀行
      暨寶華租賃汽車貸款授信審核表、車輛分期申請批覆書、
      貸款約定書、撥款委託書、日盛銀行匯款條、證人趙瑞豐
      所簽發支票（發票日95年5 月25日，金額為28萬4000元支
      票，付款人合作金庫銀行）及其退票理由單、日盛銀行與
      告訴人寶華公司之債權買賣契約書（以上均影本）：證明
      被告乙○○曾代理告訴人寶華公司負責鑫泰樂公司與廣瑀
      公司間之貸款金額450 萬元業務等情（見上開他字第9857
      號偵查卷第29、31、33至40頁）。
（九）宸朋公司基本資料查詢列表及合作金庫商業銀行帳戶資料
      、瞬同公司之基本資料查詢列表及華泰商業銀行帳號歷史
      交易明細資料、證人郭志明之連帶保證人資料、日盛銀行
      暨寶華租賃汽車貸款申請書、日盛銀行暨寶華租賃汽車貸
      款授信審核表、車輛分期申請批覆書、貸款約定書、撥款
      委託書、日盛銀行匯款條、宸朋公司證人郭志明所簽發支
      票（發票日95年6月3日，金額為26萬6000元支票，付款人
      合作金庫銀行）及其退票理由單、日盛銀行與告訴人寶華
      公司之債權買賣契約書（以上均影本）：證明被告乙○○
      曾代理告訴人寶華公司負責宸朋公司與瞬同公司間之貸款
      金額430 萬元業務等情（見上開他字第9857號偵查卷第43
      至45、47至54頁，偵字第18350 號偵查卷第97、115、116
      頁）。
（十）綜上所述，本件事證業臻明確，被告乙○○上揭犯行至堪
      認定，均應依法予以論科。
三、比較新舊法部分：查被告乙○○行為後，刑法部分條文業於
    94年1月7日修正，94年2月2日公布，95年7月1日施行，現行
    刑法第2條第1項規定：「行為後法律有變更者，適用行為時
    之法律，但行為後之法律有利於行為人者，適用最有利於行
    為人之法律」，上開規定乃與刑法第1條罪刑法定主義契合
    ，而貫徹法律禁止溯及既往原則，係規範行為後法律變更所
    生新舊法律比較適用之準據法，是刑法第2條本身雖經修正
    ，但該條既屬適用法律之準據法，本身尚無比較新舊法之問
    題，應一律適用裁判時之現行刑法第2條第1項之規定，為「
    從舊從輕」之比較，以決定適用之刑罰法律，先予敘明。且
    比較時應就罪刑有關之共犯、未遂犯、想像競合犯、牽連犯
    、連續犯、結合犯，以及累犯加重、自首減輕暨其他法定加
    減原因（如身分加減）與加減例等一切情形，綜其全部罪刑
    之結果而為比較，此有最高法院95年第8 次刑事庭會議決議
    可資參照。次第：
（一）被告乙○○行為後，刑法第56條連續犯之規定，業於修正
      公布刪除，則被告乙○○本件犯行，因行為後新法業已刪
      除連續犯之規定，此刪除雖非犯罪構成要件之變更，但顯
      已影響行為人刑罰之法律效果，自屬法律有變更，依刑法
      第2條第1項規定，比較新、舊法結果，仍應適用最有利於
      被告乙○○之行為時法律即廢除前刑法第56條連續犯之規
      定（參照最高法院95年第8次刑事庭會議決議）。
（二）按修正後刑法施行法增訂第1條之1規定：「中華民國94年
      1月7日刑法修正施行後，刑法分則編所定罰金之貨幣單位
      為新臺幣。94年1月7日刑法修正時，刑法分則編未修正之
      條文定有罰金者，自94年1月7日刑法修正施行後，就其所
      定數額提高為30倍。但72年6 月26日至94年1月7日新增或
      修正之條文，就其所定數額提高為3倍」；另刑法第33 條
      第5款修正為：「主刑之種類如下：五、罰金：新臺幣1千
      元以上，以百元計算之」。是修正後，本案所涉之刑法第
      342 條之背信罪，其罰金刑最高額上限雖無變更，惟最低
      額下限則提高為新臺幣1,000 元，比較修正前、後之刑法
      ，自以行為時關於科處罰金刑之法律較有利被告乙○○。
（三）又被告乙○○行為時之易科罰金折算標準，依修正前罰金
      罰鍰提高標準條例第2 條前段（現已刪除）規定，就其原
      定數額提高為100倍折算1日，則被告乙○○雲行為時之易
      科罰金折算標準，應以銀元300元即新臺幣900元折算1 日
      ，惟修正後之刑法第41條則規定：「犯最重本刑為五年以
      下有期徒刑以下之刑之罪，而受六個月以下有期徒刑或拘
      役之宣告者，得以新臺幣一千元、二千元或三千元折算一
      日，易科罰金。但確因不執行所宣告之刑，難收矯正之效
      ，或難以維持法秩序者，不在此限。前項規定於數罪併罰
      ，其應執行之刑未逾六月者，亦適用之。」，是經整體比
      較結果，修正後刑法第41條並非較有利於被告乙○○，故
      依刑法第2條第1項前段之規定，仍應依行為時之法律即修
      正前刑法第41條之規定，有利於被告乙○○。
（四）綜合上述各條文修正前後之比較，揆諸修正後刑法第2 條
      第1 項規定之「從舊從輕」原則及前揭最高法院決議意旨
      ，修正後之規定並非較有利於被告乙○○，爰依刑法第2
      條第1 項前段規定，適用行為時即修正前之刑法規定，對
      被告乙○○較為有利。
四、論罪科刑：
（一）論罪：查被告乙○○本案當時既擔任告訴人寶華公司之業
      務員，係擔任推展汽車分期付款買賣及汽車貸款之業務，
      對於債務人之徵信，負有調查之責任。竟草率行事，未詳
      加核實期翔公司、鑫泰樂公司、瞬同公司等3 家公司之人
      事及實際營運情況即逕行送件審核，致告訴人寶華公司信
      任其意見而准予貸款，因而分別受有450萬元、450萬元及
      430 萬元之財產損害，故核被告乙○○本件所為，均係犯
      刑法第342條第1項之背信罪。
（二）連續犯：被告乙○○先後3 次違背其任務之行為，致生損
      害於告訴人寶華公司財產之犯行，於緊接之時間，以相同
      之方法為之，觸犯構成要件相同之罪，顯係基於概括犯意
      為之，是應依廢除前刑法第56條連續犯之規定論以一罪，
      依法加重之。
（三）量刑：爰審酌被告乙○○前無任何刑事紀錄，有臺灣高等
      法院被告前案紀錄表1 份在卷可參，足徵素行尚佳。然其
      接受告訴人寶華公司僱傭後，卻未謹慎處理所應負責之汽
      車分期付款買賣及汽車貸款之業務，猶輕率處理對於債務
      人之徵信調查，致使告訴人寶華公司因而蒙受高達計1,33
      0 萬元之巨額損失，所為殊值非難。兼衡其犯後終能於本
      院行準備程序時坦認犯行，知所悔改，但因無力償還告訴
      人寶華公司前述高額損失，致雙方迄今仍無法成立和解，
      暨考量其犯罪動機、目的、手段、生活狀況、智識程度等
      一切情狀，量處如主文所示之刑。
（四）減刑之諭知：末查被告乙○○本件犯行，犯罪時間係在96
      年4月24日以前，所犯係刑法第342條第1 項之背信罪，核
      與中華民國九十六年罪犯減刑條例第2 條第1項第3款規定
      相符，應依該款規定減其刑期2分之1，爰依同條例第7 條
      之規定，減其宣告刑如主文所示。
據上論斷，應依刑事訴訟法第273條之1 第1項、第299條第1項前
段，刑法第2條第1項前段、第342條第1項、廢除前刑法第56條、
罰金罰鍰提高標準條例第1 條前段，現行法規所定貨幣單位折算
新臺幣條例第2 條，中華民國九十六年罪犯減刑條例第2 條第1
項第3 款、第7 條，判決如主文。
本案經檢察官王唯怡到庭執行職務。
中    華    民    國    98    年    5     月    27    日
                    刑事第九庭法  官  劉兆菊
以上正本證明與原本無異。
如不服本判決應於收受本判決後10日內向本院提出上訴書狀，上
訴書狀應敘述具體理由。上訴書狀未敘述上訴理由者，應於上訴
期間屆滿後20日內補提理由書狀於本院「切勿逕送上級法院」。
                              書記官  林兆嘉
中    華    民    國    98    年    5     月    27    日
附錄本案論罪科刑法條：
中華民國刑法第342條第1項：
為他人處理事務，意圖為自己或第三人不法之利益，或損害本人
之利益，而為違背其任務之行為，致生損害於本人之財產或其他
利益者，處5年以下有期徒刑、拘役或科或併科1千元以下罰金。


司法院資訊處製作；財團法人民間司法改革基金會備份。
